【裁判字號】    98,易,349
【裁判日期】    980827
【裁判案由】    詐欺
【裁判全文】
臺灣雲林地方法院刑事判決               98年度易字第349號
公  訴  人  臺灣雲林地方法院檢察署檢察官
被      告  甲○○
上列被告因詐欺案件，經檢察官提起公訴（98年度偵字第2792號）
，被告於準備程序中就被訴事實為有罪之陳述，本院改依簡式審
判程序審理，判決如下：
    主  文
甲○○幫助犯詐欺取財罪，累犯，處有期徒刑伍月，如易科罰金
，以新臺幣壹仟元折算壹日。
    事  實
一、甲○○前因犯陸海空軍刑法之違反職役職責案件，經國防部
    中部軍事法院於民國（下同）94年1月3日，以93年度台審字
    第325號判處有期徒刑1年，甫於同年10月23日執行完畢。詎
    仍不知悛悔，其可預見將自己之金融機構帳戶存摺、金融卡
    及密碼提供他人使用，恐遭利用作為人頭帳戶，作為詐欺集
    團匯款之用，仍其基於幫助他人詐欺取財之不確定故意，於
    98年2 月間某日，在不詳之地點，將其所申請之第一商業銀
    行基隆分行（下稱第一銀行）帳號為000-00000000000 號帳
    戶之存摺、提款卡與密碼交付詐欺集團所屬之真實姓名、年
    籍不詳之之成年男子，以幫助詐欺集團從事財產犯罪。而該
    不詳之成年男子取得甲○○上開第一銀行帳戶之存摺等物後
    ，其所屬詐欺集團成員，即基於意圖為自己不法所有之犯意
    ，於同年月11日9 時30分許，撥打電話向乙○○詐稱其身分
    資料遭冒用申辦銀行帳戶洗錢，法院將凍結其帳戶內之存款
    ，須將該帳戶內之存款匯至指定之安全帳戶云云，致乙○○
    陷於錯誤，乃於同日13時45分許，前往臺南市○○路○ 段98
    號第一銀行竹溪分行，並依詐欺集團成員之指示，將新台幣
    （下同）45萬元款項臨櫃電匯至甲○○之前開帳戶內。甲○
    ○即以此方式幫助該犯罪集團以詐術取得他人財物。嗣因乙
    ○○察覺異狀，始報警循線查悉上情。
二、案經乙○○訴由基隆市警察局第一分局報告臺灣基隆地方法
    院法院呈請臺灣高等法院檢察署檢察長核轉臺雲林地方法院
    檢察署檢察官偵查起訴。
    理  由
一、本件係經被告甲○○於準備程序期日為有罪之陳述，而經本
    院合議庭裁定由受命法官獨任以簡式審判程序加以審理，此
    有本院準備程序筆錄一份附卷足憑，則依據刑事訴訟法第27
    3 條之2 、同法第159 條第2 項之規定，不適用傳聞法則有
    關限制證據能力之相關規定，合先敘明。
二、被告甲○○於本院審理時已坦承上開犯罪事實，並有被害人
    乙○○之警詢筆錄、第一商業銀行函、第一商業銀行顧客基
    本資料查詢單暨交易明細、第一商業銀行存摺存款客戶資料
    查詢單、第一商業銀行收據存款存根聯、臺南市警察局第一
    分局文化派出所報案三聯單、臺南市警察局第一分局文化派
    出所受理詐騙通警示簡便格式表、內政部警政署反詐騙案件
    紀錄表等在卷可稽，足認被告之自白與事實相符，故本件事
    證明確，被告犯行堪以認定，應依法論科。
三、論罪科刑：
（一）按刑法上之幫助犯，係對於犯罪與正犯有共同之認識，以
      幫助之意思，對於正犯資以助力，而未參與實施犯罪構成
      要件之行為者而言（最高法院88年度臺上字第1270號判決
      意旨參照）。被告基於幫助詐欺取財之不確定故意，提供
      本件帳戶資料與真實姓名、年籍不詳之人使用，使詐欺集
      團以詐術向被害人詐取財物時，得使用其帳戶資料作為被
      害人匯款之工具，並無證據證明被告有參與詐欺取財犯行
      之構成要件行為。故核被告甲○○所為，係犯刑法第30
      條第1 項、第339 條第1 項幫助詐欺取財罪，爰依同法第
      30條第2 項之規定，依正犯之刑減輕之。
（二) 被告有事實欄所載之前科，此有被告前案紀錄表可證，其
      於有期徒刑執行完畢後5 年內故意再犯本件有期徒刑以上
      之罪，為累犯，應依法加重其刑，並依法先加後減之。
（三）爰審酌被告之行為致使檢、警機關難以查知詐欺集團正犯
      之真實身分，而助長犯罪，使詐欺集團難遭查獲，以致詐
      欺取財情事未能根絕，影響所及，造成人與人之間的信賴
      感受嚴重之破壞，對於社會治安、秩序及財產權之危害不
      輕，惟念被告僅有一犯罪前科，素行尚好，應係一時失慮
      始為本件犯行，雖於警詢、偵訊時飾詞否認犯行，惟於本
      院行準備程序時終能坦承犯行，已見悔意，及其智識程度
      、家庭狀況等一切情狀，量處如主文所示之刑，並諭知如
      易科罰金之折算標準，以資警惕。
據上論斷，依刑事訴訟法第299 條第1 項前段、第273 條之1 第
1 項，刑法第339 第1 項、第30條第1 項前段、第2 項、第47條
第1 項、第41條第1 項段，刑法施行法第1 條之1 ，判決如主文
。
本案經檢察官丙○○到庭執行職務。
中    華    民    國    98    年    8     月    27    日
                  刑事第二庭    法  官  陳  定  國
以上正本證明與原本無異。
如不服本判決應於收受判決後10日內向本院提出上訴書狀，並應
敘述具體理由；其未敘述上訴理由者，應於上訴期間屆滿後20日
內向本院補提理由書（均須按他造當事人之人數附繕本）。「切
勿逕送上級法院」。
                                書記官  魏  輝  碩
中    華    民    國    98    年    8     月    27    日
附錄法條：中華民國刑法第339條第1項
意圖為自己或第三人不法之所有，以詐術使人將本人或第三人之
物交付者，處5 年以下有期徒刑、拘役或科或併科1 千元以下罰
金。


司法院資訊處製作；財團法人民間司法改革基金會備份。
